【裁判字號】    90,台上,7015
【裁判日期】    901115
【裁判案由】    違反毒品危害防制條例
【裁判全文】
最高法院刑事判決                                九十年度台上字第七○一五號
    上  訴  人  甲○○
    選任辯護人  徐揆智律師
                陳怡如律師
右上訴人因違反毒品危害防制條例案件，不服台灣高等法院中華民國九十年八月二十
二日第二審判決（九十年度上訴字第一三六一號，起訴案號：台灣基隆地方法院檢察
署八十八年度偵字第五一四一五、六四四二、六八七一號），提起上訴，本院判決如
左：
    主  文
上訴駁回。
    理  由
按刑事訴訟法第三百七十七條規定：上訴於第三審法院，非以判決違背法令為理由，
不得為之。是提起第三審上訴，應以原判決違背法令為理由，係屬法定要件。如果上
訴理由狀並未依據卷內訴訟資料，具體指摘原判決不適用何種法則或如何適用不當，
或所指摘原判決違法情事，顯與法律規定得為第三審上訴理由之違法情形，不相適合
時，均應認其上訴為違背法律上之程式，予以駁回。本件原判決撤銷第一審關於上訴
人甲○○部分之不當判決，改判仍論處其共同連續販賣第二級毒品，累犯罪刑。已詳
敘上訴人綽號「王哥」，與林文炳（已死亡）意圖營利，共同基於概括之犯意，於民
國八十八年四月、五月至八月間，在基隆市廟口、八堵橋及基隆市○○區○○路九八
巷十八號四樓自宅，以每次新台幣（下同）一千元之價格，連續售賣第二級毒品安非
他命（下稱安非他命）予張嘉芳三次。復於同年六、七、八月間在基隆市八堵橋頭水
果行、南榮公墓、萬國當舖及上開自宅，以每次一千元之價格，連續售賣安非他命予
周志勇四次。嗣於同年八月二十七日下午十時許，上訴人攜帶安非他命三包（毛重五
十二公克）前往台北縣汐止市「佳豪汽車旅館」，與林文炳會合，擬售賣予約定之人
，為警查獲。同年十二月一日下午十一時三十分許，上訴人復攜帶安非他命三包（毛
重十七點四公克）前往基隆市○○路郵局前，欲售賣予綽號「大餅」之吳鴻麟，又為
警查獲，吳鴻麟乘隙逃逸等情。係綜核證人張嘉芳、周志勇、徐素萍、劉家良、郭進
興之部分證詞，搜索扣押證明書，監聽譯文暨台北縣警察局初步鑑定報告書等卷內相
同資料為其所憑之證據及認定之理由。而以在「佳豪汽車旅館」查扣之毒品為上訴人
所持有，已據其同居女友徐素萍供述綦詳，徐素萍自無誣攀之理；參以該旅館房間為
上訴人所租用，林文炳前來相會，足證扣案之毒品為上訴人與林文炳所共有。又上開
小客車雖係劉家良所租用，然劉家良因在服役中，於八十八年十一月三十日收假日即
委託高仕翰還車，之後由上訴人使用該車，始為警方在小客車置物箱內查扣安非他命
，該毒品亦係上訴人所有無疑。是上訴人所辯：未曾與林文炳共同售賣毒品，伊與周
志勇合資購毒施用，與吳鴻麟係相約談話，汽車係向朋友借用，扣案毒品均非伊所有
云云，事後周志勇亦附和其說詞，均為卸責迴護之詞，無足採信，亦於理由內逐一指
駁及說明。所為論斷，俱有卷內證據資料足憑，從形式上觀察，原判決並無違背法令
之情形存在。查共同實施犯罪行為之人，在合同意思範圍以內，各自分擔犯罪行為之
一部，相互利用他人之行為，以達其犯罪之目的者，即應對於全部所發生之結果，共
同負責。原判決既認定上訴人與林文炳為販賣安非他命之共同正犯，即應對於全部所
發生之結果，共同負責。則扣案之安非他命究為上訴人所有或持有，抑為林文炳所有
或持有，均無礙於上訴人刑責之認定。原判決認定為上訴人與林文炳共有，並無違誤
。至上訴人與林文炳之幕後是否另有販賣安非他命之前手綽號「寶哥」其人，亦於上
訴人刑責之認定無關。又查販賣毒品罪，並不以販入之後復行賣出為構成要件，苟以
營利為目的，將毒品販入或將之賣出，有一於此，其犯罪即經完成。上訴人於八十八
年十二月一日下午十一時三十分許，攜帶安非他命三包，前往基隆市○○路郵局前，
欲售賣予吳鴻麟，縱吳鴻麟係依警察之授意，佯向上訴人購買安非他命，而無購買之
真意，惟上訴人既有販賣之故意，並依約帶安非他命前往約定地點交易，仍應成立
販賣既遂罪，原判決論上訴人以連續販賣第二級毒品罪，自屬正當合法；而犯罪之時
間，除有特殊情形外，並非構成犯罪事實之要素，有罪判決關於時間之記載，旨在辨
別犯罪之個別性。上訴人售賣安非他命予張嘉芳、周志勇之確切日期、時間及購買之
數量，雖證人因時隔久遠不復記憶，但對每次購買之年、月及價格皆供述明確，原判
決依調查所得資料為此記載，已達於可得而定之程度，而無礙於犯罪個別性之辨別，
自不發生違法問題。同理，上訴人於八十八年八月二十七日下午十時許，上訴人攜帶
安非他命命三包，前往台北縣汐止市「佳豪汽車旅館」，擬售賣予約定之人，該購毒
之人，雖不知其姓名，仍無解於上訴人之刑責之認定；另按刑事訴訟法第一百七十二
條規定：「當事人或辯護人聲請調查之證據，法院認為不必要者，得以裁定駁回之」
，其證據如屬客觀上為法院認定事實及適用法律之基礎者，事實審法院未予調查，其
判決固有同法第三百七十九條第十款所稱「應於審判期日調查之證據，未予調查」之
當然違背法令情形，如在客觀上非認定事實及適用法律基礎之證據，既無調查之必要
，自得不予調查，此種未予調查之情形，本不屬於上開條款之範圍，事實審法院縱因
未予調查，又未裁定駁回調查之聲請，致訴訟程序違背首開規定，但此種訴訟程序之
違法，顯然於判決無影響，依同法第三百八十條之規定，自不得執為上訴第三審之理
由。證人周志勇、張嘉芳已經警訊、偵查、第一審到案供證明確，自無再予傳訊之必
要，又劉家駿究竟有無向林文炳購買安非他命，亦與上訴人是否成立犯罪之待證事項
無關，原審均未予傳喚調查，並於判決內說明不予調查之理由，尤無應於審判日調查
證據未予調查之違法可言。上訴意旨置原判決上開明確論斷於不顧，對原審取捨證據
及證據證明力判斷之審判職權行使，任憑己見，再事爭執，漫指原判決違法，然其所
指摘者均為單純事實上之爭辯，要非適法之第三審上訴理由。是上訴意旨所指摘原判
決違法情事，顯與法律規定得為第三審上訴理由之違法情形，不相適合。揆諸首開說
明，其上訴為違背法律上之程式，應予駁回。
據上論結，應依刑事訴訟法第三百九十五條前段，判決如主文。
中      華      民      國     九十     年     十一     月     十五     日
                              最高法院刑事第五庭
                                  審判長法官  紀  俊  乾
                                        法官  黃  正  興
                                        法官  劉  介  民
                                        法官  陳  東  誥
                                        法官  張  春  福
      右正本證明與原本無異
                                              書  記  官
中      華      民      國     九十     年     十一     月    二十一    日


司法院資訊處製作；財團法人民間司法改革基金會備份。
